【裁判字號】    96,訴,8234
【裁判日期】    980123
【裁判案由】    損害賠償
【裁判全文】
臺灣臺北地方法院民事判決              96年度訴字第8234號
原      告  整和媒體網路印刷有限公司
法定代理人  戊○○
訴訟代理人  邱基祥律師
            黃心賢律師
複代理人    乙○○
被      告  大家源家電股份有限公司
法定代理人  丁○○
訴訟代理人  丙○○
            林崑城律師
複代理人    甲○○
上列當事人間請求損害賠償事件，本院於民國98年1 月16日言詞
辯論終結，判決如下：
    主      文
原告之訴及假執行之聲請均駁回。
訴訟費用由原告負擔。
    事實及理由
一、原告主張：原告於民國94年10月3 日，在訴外人特力和樂股
    份有限公司之中和分公司，購買被告所生產之系爭飲水機1
    台，置於原告位於臺北縣中和市○○路○ 段360 巷36號2 樓
    製片工廠內使用。系爭飲水機之使用說明書及外包裝盒均載
    明該飲水機有過電流保險絲、溫度保險絲、超溫保護器及漏
    電保護功能。詎96年1 月9 日上午4 時許，系爭飲水機竟未
    發揮上述保證功能，致無水空燒而起火燒燬原告之上開製片
    廠內價值新臺幣（下同）4,877,182 元之機具及生財設備，
    並造成原告支出火災現場修繕費用909,250 元之損失。依民
    法第191 條之1 第1 項、第3 項及消費者保護法第7 條、第
    8 條、第10條規定，被告應對原告負損害賠償責任。惟經催
    討為被告所拒，為此依上開規定提起本訴，暫為部分請求，
    並聲明：(一)被告應給付原告2,000,000 元，及自起訴狀繕本
    送達翌日起至清償日止，按年息5%計算之利息；(二)願供擔保
    ，請准宣告假執行等情。
二、被告則辯稱原告並未證明其製片廠火災確為系爭飲水機起火
    所引起，亦未證明系爭飲水機為被告所生產，其請求被告賠
    償損害並無理由等語，並聲明：(一)原告之訴駁回；(二)如受不
    利判決，願供擔保請准免為假執行。
三、按民事訴訟如係由原告主張權利者，應先由原告負舉證之責
    ，若原告先不能舉證，以證實自己主張之事實為真實，則被
    告就其抗辯事實即令不能舉證，或其所舉證據尚有疵累，亦
    應駁回原告之請求，最高法院著有17年上字第917 號判例可
    資遵循。本件原告主張被告生產之系爭飲水機起火燒燬其製
    片廠，據以請求被告損害賠償，自應先就此主張之事實盡舉
    證之責任。
四、經查，原告主張其製片廠於96年1 月9 日上午4 時許發生系
    爭火災之事實，業據其提出臺北縣政府消防局火災證明書附
    卷為證，且為被告所不爭，固堪信為真實。惟原告主張該火
    災係因被告生產之系爭飲水機未發揮說明書及包裝盒所標示
    之安全保護功能，致無水空燒所導致一節，則為被告所否認
    ，並以前詞置辯。經查，原告此部分主張，無非係以：(一)臺
    北縣政府消防局火災原因調查報告書，就起火原因之研判，
    記載：「經勘查該起火處所附近發現有使用電器之設備，亦
    有電源配線通過於該處，且勘查人員挖掘起火處所附近發現
    有相關之電線熔痕可資佐證，經電詢內政部消防署該電線熔
    痕證物鑑定結果係屬電源線通電中之短路熔痕，且發現飲水
    機內無水空燒有炭粒子附著情形，另發現起火戶左前（東北
    ）側牆上電源開關箱內之無熔絲開關有異常跳脫情形，經考
    量該處擺放之物品起火條件，復經排除危險物品、化工原料
    引（自）燃之可能性、人為縱火引燃之可能性及遺留火種（
    煙蒂...） 引燃之可能性，爰研判起火原因為因電器因素引
    燃之可能性較高」；(二)依照電學原理，若無電流負載過重之
    情，應無電源線通電中短路熔痕發生之可能；系爭火災發生
    時，原告之製片廠內僅伺服器及系爭飲水機未關機，如伺服
    器處於待機狀態，系爭飲水機亦處於保溫狀態，應無電流負
    載過重之情；系爭火災發生時間係在凌晨時分，原告製片廠
    內無人上班，也不可能係公司員工過度使用電器設備導致電
    流負載過重；原告製片廠內除系爭飲水機外，實無會造成電
    源線通電中短路熔痕之電器設備。對照系爭火災起火處所附
    近有電線熔痕、系爭開飲機無水空燒有炭粒子附著及無熔絲
    開關異常跳脫等跡證觀之，系爭火災應係系爭飲水機超溫斷
    路或過載保護裝置未發揮功用，導致無水空燒，因而造成電
    流負載過重始產生源線通電中短路熔痕等情，為其論據。惟
    查，臺北縣政府消防局火災原因調查報告書，就系爭火災之
    起火原因，僅研判為：「因電器因素引燃之可能性較高」，
    並無指稱所謂「電器」即為系爭飲水機，此有該調查報告書
    影本附卷可稽。甚至該消防局於本件審理中，就本院詢以：
    上開火災原因調查報告書所指短路熔痕之「電線」，是否為
    報告書所指「飲水機」之電線？則函覆本院稱：「勘查人員
    於起火處所附近發現之電源配線，因已嚴重受燒燬損，且該
    起火處所附近除飲水機外仍有其他電氣設備之電源配線通過
    ，故無法研判其是否為飲水機所屬」等語（見本院卷(二)第49
    頁）。再觀諸上開調查報告書所附火災現場照片，其中勘查
    人員所採集有熔痕之電線有二，其一（即證物標示1 者）為
    3 條絞線之電線，另一（即證物標示2 者）則為3 條實心線
    之電線，其中2 條實心線並有互絞接合之情形（見本院卷(一)
    第206 至208 頁），此與一般家用電器或延長線所使用內含
    2 條絞線之電纜線材，亦不相同。據此以觀，實難認因短路
    而引起系爭火災之電線，確屬系爭飲水機或其接用之延長線
    所屬。而系爭火災現場之無熔絲電源開關雖有異常跳脫情形
    ，惟依上開臺北縣政府消防局函覆本院之函文所示，系爭火
    災起火處所附近，除飲水機外，仍有其他電氣設備之電源線
    通過，可見造成該無熔絲電源開關異常跳脫者，非必即為系
    爭飲水機之電線短路。再系爭飲水機內膽之碳粒子附著現象
    ，雖可認係無水空燒所造成之可能性較高，惟其「無水空燒
    」之原因，亦有可能係受外在火力加熱所致，非必屬飲水機
    本身持續加熱而未能斷電所造成。是以無論從臺北縣政府消
    防局火災原因調查報告書所載之起火原因、火災現場照片、
    飲水機內膽附著碳粒子現象，或現場無熔絲開關有異常跳脫
    情形為單獨或參互觀察研判，均不足以斷定系爭火災確係系
    爭飲水機未發揮斷電保護功能致電線短路所引起。而依原告
    於臺北縣政府消防局火災原因調查時所陳，系爭火災現場之
    廠房內，尚有電腦10台、製板機1 台、電鍋、電磁爐等電器
    。而電器即使未開啟運作，亦非無可能因機件疲乏、蟲鼠啃
    咬等因素造成短路。原告並未證明系爭火災現場除系爭飲水
    機以外之其他電氣設備，均無造成電線短路之可能，則其遽
    以上詞推認系爭火災必係系爭飲水機未發揮說明書及包裝盒
    所標示之安全保護功能，致無水空燒引起云云，即不足採信
    。此外，原告就系爭火災確為被告所造成之主張，復未舉其
    他證據以實其說，則原告據以請求被告負損害賠償責任，即
    非有據，依前揭最高法院判例意旨，自應駁回原告之請求。
五、從而，原告依民法第191 條之1 第1 項、第3 項及消費者保
    護法第7 條、第8 條、第10條規定提起本訴，求為如其聲明
    所示之判決，為無理由，應予駁回。原告既受敗訴之判決，
    其假執行之聲請亦失所附麗，應併予駁回。爰依民事訴訟法
    第78條判決如主文。
中    華    民    國    98    年    1     月    23    日
                      民事第三庭  法  官  黃明發
以上正本係照原本作成
如對本判決上訴，須於判決送達後20日內向本院提出上訴狀
中    華    民    國    98    年    1     月    23    日
                                  書記官  陳怡如


司法院資訊處製作；財團法人民間司法改革基金會備份。
